# 关于合作经营项目的会计处理问题探讨

提问人：光之封印者 时间：2020-07-01 18:26:00
各位前辈：
你们好，有一个合作经营项目的实务问题想请教一下，如下：
一、业务背景
1 、合作模式：A公司与B公司签订合作协议开展养殖项目，其中B公司出养殖场等相关场地，A公司负责后期的项目运营及日常资金支持，合作期限为 3 年；
2 、收益约定：（ 1 ）公司B每年收取保底收益 300 万元（针对养殖场地租赁，低于市场租金）+项目收益*40%，按年结算分成；
（ 2 ）公司A承担所有亏损，如有收益，享受项目收益的60%。
3 、日常经营：（ 1 ）该合作项目必须以B公司名义开展，包括销售、采购、资金收付等；
（ 2 ）开立银行专户由A公司进行使用与管理，所有项目相关人员（包括销售、财务等）全部由A公司聘用与管理，相关经营数据对B公司公开，B公司有权聘请第三方机构对合作项目进行审计核实经营利润；
4 、其他信息：（ 1 ）该项目可以做到独立核算，但B公司作为法人主体及会计主体，还存在其他业务活动，如融资、投资等； （ 2 ） A公司与B公司不存在任何关联方关系，合作的目的是A公司为获得养殖场地，B公司获得资金运营项目。
二、问题
对A公司而言，A公司对该业务模式应该如何进行账务处理，处理方式有以下几种：
1 、方式一：单体层面纳入全部收入、成本、费用
（ 1 ） A公司将该业务当成租赁场地处理，在A公司单体层面将全部收入、成本、费用等纳入单体报表进行核算，支付的固定+浮动收益的租金作为成本费用支出处理；
（ 2 ）问题：销售、采购、资金收付等均由B公司名义开展，会计上入账是否存在瑕疵（包括资产所有权、发票等）？是否可以通过补充签订委托代销、代购、代收、代付协议来替代？
2 、方式二：合并层面纳入
（ 1 ） 虽然项目是以B公司名义开展，但因该项目可以独立进行核算，A公司实质上控制该项目相关的资产、负债等，A公司将该项目对应的虚拟报表纳入合并报表处理；
（ 2 ）问题：因该项目是以B公司名义开展，A公司在合并报表上合并的并不是完整的B公司报表，在准则上并未有相关的依据？
3 3 、方式三：合营安排（共同经营） （ 1 ）将该模式直接认定为共同经营，A公司确认其单独的资产、负债及收益等；
（ 2 ）问题：由于该模式下是以参与方B公司名义开展活动，是否构成共同经营？如构成共同经营，对收益亏损承担的方式怎么处理？
4 、方式四：作为其他业务处理
（ 1 ）A公司将所有对B公司的资金支持全部挂往来款，按照实际经营情况，将盈利净额确定为其他业务收入，将亏损净额确认为其他业务成本或者管理费用或营业外支出；
（ 2 ）问题：同方式一，可能还是无法解决会计入账的问题。
以上方式哪种更符合企业会计准则的处理？

回答人：chenyiwei
由于该项合作经营系在B公司的体内、以B公司名义对外开展，但该合作项目部的资产、负债并未与B的其他组成部分的资产、负债实现完全的风险隔离，因此不满足合并报表准则第二十条对“单独主体”的定义和判断条件。相应地，A虽然实质上控制该项目，但不能将该合作项目部的账套纳入A的合并报表，而是只能采用类似于权益法的方式核算，投给B的资金作为“其他流动/非流动资产——合作项目投资”。
期末按照本企业应享有的收益或应承担亏损的份额确认投资收益，并调整该项投资的账面价值。从该投资项目部分回资金时，减少该项资产的账面价值。